臺北高等行政法院判決
　　　　　　　　　　　　　　　　　　 95年度簡字第00795號
原　　　告　家程科技股份有限公司
代　表　人　甲○○（董事長）
訴訟代理人　呂理胡律師
　　　　　　唐永洪律師
被　　　告　桃園縣政府
代　表　人　乙○○（縣長）
上列當事人間因勞動基準法事件，原告不服行政院勞工委員會中
華民國95年09月08日勞訴字第0950030904號訴願決定，提起行政
訴訟。本院判決如下：
　　主  文
原告之訴駁回。
訴訟費用由原告負擔。
　　事  實
一、事實概要：原告係從事無線通信機械器材製造業等行業，為
    適用勞動基準法之行業。經被告於95年04月20日派員實施勞
    動檢查發現，原告員工王文玎於94年09月21日離職，惟原告
    迄未給付其94年09月份之薪資共計新台幣（以下同）50,670
    元。嗣經被告審查屬實，遂於95年04月24日以府勞動字第09
    50115925號裁處書，以原告違反勞動基準法第22條第2 項規
    定，爰依同法第79條第1 項第1 款規定，處原告6 千元罰鍰
    。原告不服，提起訴願，經訴願決定駁回，原告猶未甘服，
    遂向本院提起行政訴訟。
二、兩造主張：
甲、原告起訴意旨略以：
  (一)原告並未違反勞動基準法第26條之規定:
  1.按「雇主應於何時給付勞工工資，行為時（下同）勞動基準
    法第23條第1項已有明定，雇主應按期給付，依同法第26條
    規定，不得預扣作為違約金或賠償費用。雇主於應按期給付
    勞工工資時，對勞工已有損害賠償債權者，係屬同種類債權
    ，並屆清償期，得行使其債權，請求勞工為給付，本非勞動
    基準法所禁止，其依抵銷之方式，就應給付勞工工資之債務
    為抵銷者，亦非勞動基準法第26條規範禁止之列...。」為
    最高行政法院86年判字第1412號裁判所載。
  2.查原告與離職員工王文玎之勞僱關係，薪資係為僱傭義務完
    成履行後之對價。王文玎任職期間，原告於其按月履行給付
    勞務義務後，皆於次月按期給付薪資，從無逾期和積欠。本
    件係王文玎離職後，本應辦理之工作義務卻未妥適完成，未
    配合原告辦理移交相關之專案事務、電腦2台及屬於公司之
    智慧財產權，原告屢次通知其返回公司辦理移交，惟王文玎
    皆拒回公司履行應盡義務；原告應按期給付王文玎工資時，
    對王文玎已有損害賠償債權，且係屬同種類債權，並屆清償
    期，自得行使其債權，請求王文玎為給付，故原告並未違反
    勞動基準法第26條之規定。
  (二)按「工資應全額直接給付勞工，但契約另有約定者，不在此
    限。」為勞動基準法第22條第2項之規定。原告對王文玎並
    非預扣工資，而係因其未配合公司辦理工作移交相關事宜，
    基於僱傭契約之規範，必須先待離職員工辦理工作交接事宜
    完畢之後，始需支付剩餘之薪資，並無違反勞動基準法第22
    條第2項之規定，蓋事後扣工資的法律關係，是以勞工有「
    全額」之工資債權為前提，只不過同時因勞工違約、違規或
    侵權行為而對原告負有損害賠償、違約之債務，原告主張二
    者「抵銷」而已，殊不影響「全額給付」工資之法律意旨。
  (三)綜上所述，爰請求撤銷原處分及訴願決定。
乙、被告答辯意旨略以：
  (一)被告於95年04月20日派員前往實施勞動檢查，經查原告未全
    額給付離職勞工王文玎94年09月份工資，經原告資深專員張
    淑柔當場親自確認無誤，有被告95年04月20日勞動條件檢查
    會談紀錄、勞工王文玎09月份薪資清冊影本附卷可稽，經查
    屬實。核其行為違反勞動基準法第22條第2 項之規定，爰依
    同法第79條第1 項第1 款規定，處6 千元罰鍰，核與首揭法
    條之規定洵無不合，合先指明。
  (二)原告訴稱「... 依原告先前與離職員工王文玎間之勞雇關係
    ，薪資係為僱傭義務完成履行後之對價。... 按勞動基準法
    第22條第2 項規定：『工資應全額直接給付勞工，但契約另
    有約定者，不在此限。』原告對其離職員工王文玎並非預扣
    其工資，而係因其未配合原告辦理工作移交相關事宜，而基
    於僱傭契約之規範，必須先待離職員工辦理工作交接事宜完
    畢之後，始須支付剩餘之薪資」，惟查依據前揭行政院勞工
    委員會函釋意旨，原告以勞工未配合辦理工作移交相關事宜
    ，作為未全額給付工資等理由，委無足採。
  (三)綜上，原告核其行為違反勞動基準法第22條第2 項之規定，
    案經被告審查屬實，爰依同法第79條第1 項第1 款規定處以
    罰鍰。原處分及訴願決定並無違誤，應予維持。爰請求駁回
    原告之訴。
　　理  由
一、按「為規定勞動條件最低標準，保障勞工權益，加強勞雇關
    係，促進社會與經濟發展，特制定本法；本法未規定者，適
    用其他法律之規定。雇主與勞工所訂勞動條件，不得低於本
    法所定之最低標準。」、「工資應全額直接給付勞工。但法
    令另有規定或勞雇雙方另有約定者，不在此限。」、「雇主
    不得預扣勞工工資作為違約金或賠償費用。」、「有下列行
    為之一者，處2 千元以上2 萬元以下罰鍰：一、違反... 第
    22條... 規定者... 。」分別為勞動基準法第1 條、第22條
    第2 項、第26條及第79條第1 項第1 款所明定。
二、本件係原告為從事無線通信機械器材製造業等行業，為適用
    勞動基準法之行業。經被告於95年04月20日派員實施勞動檢
    查發現，原告員工王文玎於94年09月21日離職，惟原告迄未
    給付其94年09月份之薪資50,670元。被告認原告違反勞動基
    準法第22條第2 項之規定，依同法第79條第1 項第1 款規定
    ，處原告6 千元罰鍰。原告則不服，為如事實欄所載之主張
    。
三、經查：
  (一)本件原告係從事無線通信機械器材製造業等行業，經被告於
    95年04月20日派員實施勞動檢查發現，原告員工王文玎於94
    年09月21日離職，惟原告未給付其94年09月份之薪資共計50
    ,670元之事實，此有經原告之資深專員張淑柔簽認之勞動條
    件檢查會談紀錄、王文玎94年薪資清冊及原告寄給王文玎之
    存證信函、移交配合事項敬告通知等影本附卷可稽，且為原
    告所不爭執，洵堪認定。
  (二)按「依勞動基準法第22條規定，工資應全額直接給付勞工。
    同法第26條規定，雇主不得預扣勞工工資作為違約金或賠償
    費用。所稱『預扣勞工工資』，係指在違約、賠償等事實未
    發生或其事實已發生，但責任歸屬、範圍大小、金額多寡等
    未確定前，雇主預先扣發勞工工資作為違約金或賠償費用。
    」為行政院勞工委員會89年07月28日台（89）勞動二字第00
    31343 號函之見解，該函釋乃係主管機關就所屬機關因執行
    勞動基準法第22條及第26條之規定發生疑義，以主管機關之
    地位為符合法規原意之釋示，與上開法律規定之立法意旨相
    符，本院自得予以援用。
  (三)原告起訴雖為如事實欄所載之主張；惟查，勞動基準法第22
    條第2 項明定工資應全額直接給付勞工，所謂「全額」，乃
    指不能予以折扣給付；蓋工資係勞工因工作而獲得之報酬，
    亦為其維持經濟生活最重要之憑藉，故為保障勞工生活，勞
    動基準法乃明定工資應全額、直接並定期給付勞工。至於同
    條項但書規定：「但法令另有規定或勞資雙方另有約定者，
    不在此限。」所謂法令另有規定，如勞保保費、健保保費、
    職工福利金、所得稅預扣及法院之強制執行；所謂另有約定
    ，限於勞雇雙方均無爭議，且勞工同意由其工資中扣取一定
    金額而言；如勞雇雙方對於約定之內容仍有爭執，自非雇主
    單方面所能認定，應循司法途徑解決，不得逕自扣發薪資。
    本件原告之資深專員張淑柔於勞動條件檢查會談坦稱：「此
    款項因勞、資雙方已於94年11月5 日及94年12月13日分別召
    開協調會，仍未達成協議而有爭議，且已進入訴訟程序處理
    中，公司將依循司法途徑處理。」等語；則原告未經訴訟程
    序確定所受損害前，即逕行主張抵銷，而拒絕給付王文玎94
    年09月份之薪資50,670元，自與上開行政院勞工委員會函釋
    意旨有違。是原告所訴，核不足採。從而，被告以原告係違
    反勞動基準法第22條第2 項之規定，依同法第79條第1 項第
    1 款規定，處原告6 千元罰鍰，洵無違誤。
四、綜上所述，原處分依法並無不合；訴願決定予以維持，亦無
    違誤。原告徒執前詞，聲請撤銷原處分及訴願決定，為無理
    由，應予駁回。又本件依卷內資料，事證已臻明確，爰不經
    言詞辯論為之，併此敘明。
據上論結，本件原告之訴為無理由，爰依行政訴訟法第236 條、
第195 條第1 項後段、第98條第3 項前段，判決如主文。
中　　華　　民　　國　　96 　　年　　1 　　月　　3     日
                        第七庭  法  官　 黃  秋  鴻
上為正本係照原本作成。
本件以訴訟事件所涉及之法律見解具有原則性者為限，始得於本
判決送達後20日內向本院提出上訴狀並表明上訴理由，如已於本
判決宣示後送達前提起上訴者，應於判決送達後20日內補具上訴
理由（均按他造人數附繕本），且經最高行政法院許可後方得上
訴。
中　　華　　民　　國　　96 　　年　　1 　　月　　3     日
                               　書記官　蘇　婉　婷
